臺灣高等法院刑事判決　　　　　　　　　　　　　　九十三年度上易字第九二九號
　　上　訴　人
　　即　被　告　庚○○
右上訴人因贓物等案件，不服臺灣臺北地方法院九十二年度易緝字第一五六號，中華
民國九十三年四月二十八日第一審判決（起訴案號：臺灣臺北地方法院檢察署八十六
年度偵字第五六六八號）提起上訴，本院判決如左：
    主  文
上訴駁回。
    事  實
一、庚○○自民國八十五年八月間起，基於收受、故買贓物之概括犯意，並與綽號「
    阿賢」之姓名年籍不詳成年男子共同基於變造特種文書之概括犯意聯絡，明知「
    阿賢」所提供如附表編號一、二、六、二二至二六、三一、三三、三六、三七至
    四五、四七至五三、五五、五九、六十、六二（ＰＡＮＡＳＯＮＩＣ呼叫器）、
    六六至八二、八四至九三之物品，及後述遭變造售出之二十張
    不明之贓物，仍在臺北市○○街某處，以每張新台幣（下同）五百元連續向「阿
    賢」買受上述贓物中陳生財等人之
    六二之ＰＡＮＡＳＯＮＩＣ呼叫器，並收受其餘贓物。庚○○買受上開
    ，旋基於上述變造特種文書之概括犯意，將購得之
    下照片，換貼自己照片，以鉛字蓋在住址欄，用吹風機吹乾後，再覆上膠膜，用
    護貝機加以護貝之方式，變造陳生財、寅○○之
    翔、劉衍利照片，變造巫嘉興、殷茜文之
    紙上刊登販售
    人之照片，以相同手法變造
    害於陳生財、寅○○、巫家興、殷茜文及其他
    機關對於國民
    北市○○路一九五號十二樓之四，向不知情之熊鯤翔、劉衍利（另經檢察官為不
    起訴處分）分租房間，繼續從事上開變造
    十時三十分許，為警在該址查獲，並扣得如附表編號一、二、六、二二至二六、
    三一、三三、三六、三七至四五、四七至五三、五五、五九、六十、六二（ＰＡ
    ＮＡＳＯＮＩＣ呼叫器）、六六至八二、八四至九三等贓物，及附表編號十四至
    二十供變造
二、案經臺北市政府警察局大同分局報告臺灣臺北地方法院檢察署檢察官偵查起訴。
    理  由
一、訊據上訴人即被告庚○○矢口否認有何收受贓物犯行，辯稱：因為我故買贓物，
    就無收受贓物云云。經查：右開犯罪事實，業據被告庚○○於原審及本院坦承不
    諱（原審九十二年十一月六日準備程序筆錄、本院九十三年七月十四日審判筆錄
    ），核與證人熊鯤翔、劉衍利供述情節大致相符（八十六年度偵字第五六六八號
    卷第十九頁以下、第六九頁、第二二頁以下），而附表編號一、二、六、二四、
    三一、四三、四四、四五、四七至五十、五九、六十、六二（ＰＡＮＡＳＯＮＩ
    Ｃ呼叫器）、六七、七十、七一、七五、七七、七八、八十至八二、八四至九二
    等物，係被害人戌○○、申○○、周素英、丁○○、巳○○、戊○○、洪月、
    寅○○、子○○、乙○○、壬○○、辰○○、未○○、己○、酉○○、午○○、
    丙○○、卯○○、丑○、甲○○、辛○○、亥○○、癸○○、申○○等人遺失之
    證件、匯票等物，復據各被害人於警訊中指訴明確（見臺灣臺北地方法院八十六
    年度易字第二００五號卷第二一至三十頁、第三二至四十頁、第四六至四八頁、
    第五三至五七頁、同偵卷第二五頁、第二九頁、第三十頁、三一頁、第三四至三
    七頁、第四十至四四頁），又附表編號二二、二三、二五、二六、三三、三六至
    四二、五一至五三、五五、六六、六八、六九、七二至七四、七六、七九、九三
    等物，雖無被害人指訴遺失或被竊之資料存卷，然衡之該等物品均係他人之護證
    、身分證、行車執照、
    、提款憑證，其所有人應無同意他人轉讓或出售之理，因而就令「阿賢」係合法
    持有該等物品，「阿賢」既將之交付或出售予被告庚○○，足見「阿賢」業已將
    該等物品侵占入己，該等物品自屬贓物之性質。況被告亦自承：扣案之物都是我
    的、扣案存摺、自動提款卡都是阿賢給我的、汽車、機車行照是阿賢拿過來看我
    能不能用在變造
    頁、臺灣臺北地方法院八十六年度易字第二００五號卷第九一頁），顯見被告確
    有贓物之認識，是被告庚○○收受贓物之犯行堪予認定，其所辯顯係事後卸責之
    詞，不足採信；另參以被告於偵查及原審審理中均指稱：
    得，目的是為了變造出售、八十五年八月間買一些來路不明的贓物，以每張三萬
    元之價格出售（同偵卷第七十頁、第八八頁、臺灣臺北地方法院八十六年度易字
    第二００五號卷第十二頁）、共賣出二十張，八十五年九月起陸續賣出等語（同
    偵卷第八九頁），可知被告確自八十五年九月間起，除本件扣案如附表所示之身
    分證外，另向「阿賢」故買二十張來路不明之
    萬元之價格售出之事實。此外，復有變造完成之陳生財、寅○○、巫嘉興、殷茜
    文
    三七至四五、四七至五三、五五、五九、六十、六二（ＰＡＮＡＳＯＮＩＣ呼叫
    器）、六六至八二、八四至九三之贓物、附表編號十四至二十供變造
    所用之物扣案可證，此部分犯行可以認定。
二、被告庚○○所為，係犯刑法第三百四十九條第一項之收受贓物罪、同條第二項之
    故買贓物罪、同法第二百十二條之變造特種文書罪。被告就前開變造特種文書犯
    行，與「阿賢」有犯意聯絡及行為分擔，應論以共同正犯。被告先後多次收受贓
    物、故買贓物、變造特種文書，各時間緊接，方法相同，觸犯構成要件相同之罪
    名，顯係基於概括犯意為之，為連續犯，依刑法第五十六條之規定，各以一罪論
    ，並加重其刑。被告所犯變造特種文書、故買贓物犯行間，有方法目的之牽連關
    係，應分別從一重之故買贓物罪處斷。所犯連續故買贓物、連續收受贓物二罪間
    ，犯意各別，罪名不同，應分論併罰。原審認被告罪證明確，適用刑法第五十六
    條、第三百四十九條第一項、第二項、第二百十二條、第五十五條、第五十一條
    第五款、第三十八條第一項第二款，罰金罰鍰提高標準條例第一條前段，並審酌
    被告犯罪後於原審尚能坦承犯行，態度尚佳，然其故買、收受贓物及變造
    數量龐大，危害社會治安甚鉅，情節非輕，及被告犯罪之手段、目的等一切情狀
    ，分別量處有期徒刑一年六月、有期徒刑七月。復說明扣案之陳生財、寅○○身
    分證上被告照片二張、如附表編號十四至二十等物，為被告所有供犯罪所用之物
    ，業據被告供明在卷（同偵卷第六九頁、第八七頁），應依刑法第三十八條第一
    項第二款之規定宣告沒收。經核原審上開認事用法，洵無違誤，量刑亦屬妥適，
    被告上訴意旨略以：原判決既已論處故買贓物罪，則不應再判收受贓物罪云云，
    惟查故買贓物罪與收受贓物罪，二罪犯罪構成要件不同，亦非包括之一罪，原審
    分別論處，自無不合，被告指摘原判決不當，為無理由，其上訴應予駁回。
三、不另為不受理諭知部分：
  (一)公訴意旨另以：被告庚○○自八十五年八月間起，基於同前概括犯意，明知「阿
    賢」所提供如附表一編號六五之劉啟清
    以每張五百元代價向「阿賢」買受，並基於同前變造特種文書之概括犯意，將劉
    啟清之
    ，用吹風機吹乾後，再覆上膠膜，用護貝機加以護貝，以此方式變造劉啟清身分
    證，足以生損害於劉啟清及戶政機關對於國民
    部分亦涉故買贓物、變造特種文書罪嫌云云。
  (二)經查：公訴人起訴書記載被告於八十五年八月間向「阿賢」購得劉啟清
    換貼自己照片加以變造等情，被告亦坦承有變造劉啟清
    五頁）。然查，被告於八十六年二月二十八日警訊時陳稱：使用劉啟清
    有十年時間，因遭通緝，故使用偽造之劉啟清
    五頁），則被告顯非於八十五年八月間向「阿賢」購買並變造劉啟清
    訴人僅因查獲換貼被告照片之變造劉啟清
    故買及變造劉啟清
  (三)而被告庚○○曾於八十三年間犯詐欺案件，於八十三年八月四日於臺北市調查處
    受訊問時，出示變造之劉啟清
    變造劉啟清
    八至三十頁），經比對該
    不同，足見被告庚○○至遲於八十三年八月四日以前，即已變造完成本件扣案之
    變造劉啟清
  (四)又被告庚○○上開於八十三年間行使變造劉啟清
    院九十二年度訴緝字第一八三號偽造文書等案件（嗣經原審裁定改為九十三年度
    簡字第四一五號）起訴部分（即八十三年度偵字第一七四八九號、第二四四六０
    號偽造文書等案件），有裁判上一罪關係，應屬該案起訴效力所及，且該案早於
    八十三年十一月二十八日提起公訴，於同年十二月二十三日繫屬臺灣臺北地方法
    院，此經核閱該案卷宗屬實，則本件公訴人復就被告庚○○變造劉啟清
    部分，重行起訴，依刑事訴訟法第三百零三條第二款之規定，本應為不受理之判
    決，然公訴意旨認此部分事實與前揭論罪科刑部分有裁判上一罪關係，爰不另為
    不受理之諭知。
四、移送併辦部分（臺灣士林地方法院八十六年度偵字第四八五五號）：被告庚○○
    於八十六年二月十九日十一時許，於臺北市○○區○○街十三巷一弄十一號四樓
    ，竊取林燕堂所有之現金一萬五千元、金飾一批、支票九紙（票號分別為：00
    00000號、六九八三四號、0000000號、二０四二三八號、0000
    000號、五七四三四０號、一五七一二三號、0000000號、00000
    00號，面額均為五萬元），另涉嫌將寅○○
    月二十日以寅○○名義，將上開支票存入提示遭退票，因認被告涉犯竊盜、侵占
    遺失物、偽造文書等罪嫌。經查：訊據被告否認有公訴人所指右開犯行，而觀之
    林燕堂警訊中之指訴，實無從遽認係被告前往其住處行竊，公訴人此部分所指，
    難認有據。又公訴人起訴被告涉嫌向「阿賢」故買寅○○
    述，則併辦意旨復認為被告涉嫌將寅○○
    。此外，亦無積極證據可以證明係被告冒用寅○○名義將上開支票存入，併辦意
    旨所指被告此部分犯行，實屬不能證明，本應為無罪諭知，然此部分既未據起訴
    ，應退回檢察官另為適法處理。
據上論斷，應依刑事訴訟法第三百六十八條，判決如主文。
本案經檢察官沈世箴到庭執行職務。
中　　　華　　　民　　　國　　九十三　　年　　　七　　　月　　二十一　　日
                              臺灣高等法院刑事第二十一庭
                                  審判長法  官  葉  騰  瑞
                                        法  官  江  國  華
                                        法  官  莊  明  彰
右正本證明與原本無異。
不得上訴。
                                        書記官  廖  逸  柔
中　　　華　　　民　　　國　　九十三　　年　　　七　　　月　　二十二　　日
附錄：本案論罪科刑法條全文
中華民國刑法第三百四十九條
收受贓物者，處三年以下有期徒刑、拘役或五百元以下罰金。
搬運、寄藏、故買贓物或為牙保者，處五年以下有期徒刑、拘役或科或併
科一千元以下罰金。
因贓物變得之財物，以贓物論。
